【裁判字號】    95,訴,45
【裁判日期】    951113
【裁判案由】    違反槍砲彈藥刀械管制條例
【裁判全文】
台灣士林地方法院刑事判決                95年度訴字第45號
公  訴  人  台灣士林地方法院檢察署檢察官
被      告  甲○○
選任辯護人  康立平  律師
上列被告因違反槍砲彈藥刀械管制條例案件，經檢察官提起公訴
（94年度偵字第11119 號），本院判決如下：
    主  文
甲○○未經許可，寄藏可發射子彈具有殺傷力之改造手槍，處有
期徒刑參年陸月，併科罰金新台幣伍萬元，罰金如易服勞役，以
新台幣壹仟元折算壹日。扣案之改造手槍壹枝（含彈匣壹個，槍
枝管制編號：0000000000號）沒收。
    事  實
一、甲○○明知可發射子彈具有殺傷力之槍砲及具有殺傷力之子
    彈均為槍砲彈藥刀械管制條例所管制之物品，未經許可不得
    持有、寄藏。其於民國94年8 月初接獲友人綽號「阿華」之
    不詳姓名男子之電話（手機號碼0000-000-000），竟未經許
    可於同年月9 日凌晨3 時許，至台北縣中和市南勢角興南夜
    市，自渠二人共同之友人郭育昌（未據起訴）收受「阿華」
    所囑代為保管具有殺傷力之由仿FN廠半自動手槍製造之玩具
    手槍換裝土造金屬槍管改造而成之改造手槍1 枝（含彈匣1
    個，獲案槍枝管制編號：0000000000號）及供上述手槍用具
    殺傷力之土造子彈1 顆而持有之，並將之藏放在台北縣汐止
    市○○○路145 巷8 號6 樓住處，嗣經警於同年月15日下午
    7 時30分許在上址執行搜索當場查獲，並扣得上開改造手槍
    1 枝及土造子彈2 顆（其中1 顆經實際試射，可擊發，具有
    殺傷力，另1 顆則無法擊發，不具殺傷力）。
二、案經台北市政府警察局萬華分局報請台灣士林地方法院檢察
    署檢察官偵查起訴。
    理  由
一、上開事實業據被告甲○○於本院審理時坦承不諱，並有查獲
    之改造手槍1 把（含彈匣1 個，獲案槍枝管制編號：000000
    0000號）及土造子彈1 顆扣案可資佐證。而上開扣案之槍枝
    、子彈經送內政部警政署刑事警察局鑑定結果，認送鑑改造
    手槍1 支，係由仿FN廠半自動手槍製造之玩具手槍換裝土造
    金屬槍管改造而成之改造手槍，機械性能良好，可擊發適用
    子彈，認具殺傷力；送鑑子彈2 顆，認均係由直徑8.63MM、
    長度16.08mm 金屬彈殼及直徑7.93mm金屬彈頭組合而成之土
    造子彈，經實際試射，其中1 顆可擊發，認具殺傷力，另1
    顆則無法擊發，不具殺傷力，有該局94年8 月24日刑鑑字第
    0940125164號槍彈鑑定書及95年4 月24日刑鑑字第09500540
    03號函在卷可稽。此外復有本院94年度聲搜字第836 號案卷
    所附監聽通話紀錄表1 件可參，足徵被告之自白與事實相符
    ，堪以採信。故本件事證明確，被告犯行堪以認定，應依法
    論科。
二、按中華民國刑法（下稱刑法）業經總統於94年2 月2 日以華
    總一義字第09400014901 號令修正公布，並自95年7 月1 日
    起施行。
（一）刑法第2 條係規範行為後法律變更適用所生新舊法律比較
      適用之準據法，於新法施行後，應適用新法第2 條第1 項
      之規定，為「從舊從輕」之比較。
（二）被告於犯罪時之刑法第33條第5 款係規定「罰金：1 元以
      上」，惟95年7 月1日 修正公布施行之刑法第33條第5 款
      則規定：「罰金：新台幣1 千元以上，以百元計算之」，
      比較修正前後之規定，以修正前之規定，較有利於被告，
      則應依修正後刑法第2 條第1 項前段，適用修正前刑法第
      33條第5 款之規定。
（三）被告行為時之刑法第42條第2 項前段規定：「易服勞役以
      1 元以上3 元以下折算1 日」，該易服勞役折算標準，業
      據修正前罰金罰鍰提高標準條例第2 條（於95年7 月1 日
      修正刪除）規定，就其原定數額提高為100 倍折算1 日，
      則本件被告行為時之易服勞役折算標準，最高得以銀元30
      0 元折算1 日，即新台幣900 元折算1 日。惟95年7 月1
      日修正公布施行之刑法第42條第3 項前段規定：「易服勞
      役以新台幣1 仟元、2 仟元或3 仟元折算1 日」，比較修
      正前後之易服勞役折算標準，以修正後之規定，較有利於
      被告，則應依修正後刑法第2 條第1 項但書規定，適用修
      正後之刑法第42條第3 項前段規定，定其折算標準。
三、按改造手槍、土造子彈，分別屬於槍砲彈藥刀械管制條例第
    4 條第1 項第1 款、第2 款所稱之槍砲、彈藥。被告未經許
    可，受託為友人「阿華」藏放本件改造手槍及子彈，核其所
    為，分別係犯槍砲彈藥刀械管制條例第8 條第4 項之未經許
    可寄藏可發射子彈具有殺傷力之改造手槍罪及同條例第12條
    第4 項之未經許可寄藏子彈罪。被告因寄藏而持有改造手槍
    及土造子彈之行為，因寄藏與持有，均係將物置於自己實力
    支配之下，僅寄藏先有他人之持有行為，而後始為之受寄代
    藏而已，故寄藏之受人委託代為保管，其保管之本身，亦屬
    持有，不過，此之持有係受寄之當然結果，自應僅就寄藏之
    行為為包括之評價，不應另就持有改造手槍、持有子彈予以
    論罪（最高法院74年台上字第3400號判例參照）。起訴書認
    被告係犯同條例第8 條第4 項之未經許可持有可發射子彈具
    有殺傷力之改造手槍罪，容有誤會，併此敘明。又被告同時
    地未經許可寄藏改造手槍及子彈，係以一寄藏行為同時觸犯
    上開二罪名，為想像競合犯，應依刑法第55條前段之規定，
    從一重之槍砲彈藥刀械管制條例第8 條第4 項之未經許可寄
    藏可發射子彈具有殺傷力之改造手槍罪處斷。被告未經許可
    寄藏子彈罪部分雖未據檢察官起訴，惟與已起訴部分有想像
    競合犯之裁判上一罪關係，已如前述，本院自得併予審理，
    附此指明。又查，被告經本院送請台北榮民總醫院鑑定被告
    之精神狀態，鑑定結果為：被告時有憂鬱症狀，情緒憂鬱，
    想法悲觀，其於過去精神科醫療院所診療之診斷亦為重度憂
    鬱症，然於犯案行為時，並無明顯精神科症狀足以造成或影
    響其去持有槍械，故被告於犯案行為時之精神狀態並未達心
    神喪失或精神耗弱之程度，有該院95年5 月26日北總精字第
    0950009890號函及檢附之精神狀況鑑定書1 份可憑，故被告
    行為時之精神狀態尚不符刑法第19條第1 、2 項所指得不罰
    或減輕其刑之要件。爰審酌被告非法寄藏具殺傷力之改造手
    槍及土造子彈，對於他人生命、身體安全構成嚴重威脅，影
    響社會治安甚鉅，並考量被告之素行，其罹有重度憂鬱症，
    情緒管理較差，其思慮上自較一般人不週，其受託保管上開
    槍彈期間並未持以犯案，及其案發後原本否認犯行，嗣於本
    院審理時坦承犯行，態度尚可等一切情狀，量處有期徒刑三
    年六月，併科罰金新台幣五萬元，並就併科罰金部分諭知易
    服勞役之標準。
三、扣案之可發射子彈具有殺傷力之改造手槍1 枝（含彈匣1 個
    ，槍枝管制編號：0000000000號），屬違禁物，不問屬於犯
    人與否，應依刑法第38條第1 項第1 款規定宣告沒收。至雖
    扣案土造子彈2 顆，其中1 顆經實際試射，無法擊發，不具
    殺傷力；另1 顆雖可擊發，而具有殺傷力，但該顆經鑑定試
    射後，亦已不具殺傷力，試射後之彈頭、彈殼，非被告供犯
    罪所用之物，亦均非屬違禁物，均毋庸宣告沒收，附此敘明
    。
據上論斷，應依刑事訴訟法第299 條第1 項前段，槍砲彈藥刀械
管制條例第8 條第4 項、第12條第4 項，刑法第2 條第1 項、第
11條前段、第55條前段、第42條第3 項前段、第38條第1 項第1
款，判決如主文。
本案經檢察官林在培到庭執行職務
中    華    民    國    95    年    11    月    13    日
                  刑事第六庭審判長法  官  李育仁
                                  法  官  黃潔茹
                                  法  官  姜麗香
以上正本證明與原本無異。
如不服本判決，應於判決送達後10日內，向本院提出上訴狀。
                                  書記官  彭莉婷
中    華    民    國    95    年    11    月    16    日
附錄本案論罪科刑法條全文：
槍砲彈藥刀械管制條例第8 條第4 項
未經許可，製造、販賣或運輸鋼筆槍、瓦斯槍、麻醉槍、獵槍或
空氣槍或第四條第1 項第1 款所定其他可發射金屬或子彈具有殺
傷力之各式槍砲者，處無期徒刑或5 年以上有期徒刑，併科新台
幣1 千萬元以下罰金。
未經許可，轉讓、出租或出借前項所列槍枝者，處5 年以上有期
徒刑，併科新台幣1 千萬元以下罰金。意圖供自己或他人犯罪之
用，而犯前2 二項之罪者，處無期徒刑或7 年以上有期徒刑，併
科新台幣1 千萬元以下罰金。
未經許可，持有、寄藏或意圖販賣而陳列第1 項所列槍枝者，處
3 年以上10年以下有期徒刑，併科新台幣7 百萬元以下罰金。
第1 項至第3 項之未遂犯罪之。
槍砲彈藥刀械管制條例第12條第4 項
未經許可，製造、販賣或運輸子彈者，處1 年以上7 年以下有期
徒刑，併科新台幣5 百萬元以下罰金。
未經許可，轉讓、出租或出借子彈者，處6 月以上5 年以下有期
徒刑，併科新台幣3 百萬元以下罰金。
意圖供自己或他人犯罪之用，而犯前2 項之罪者，處3 年以上10
年以下有期徒刑，併科新台幣7 百萬元以下罰金。
未經許可，持有、寄藏或意圖販賣而陳列子彈者，處5 年以下有
期徒刑，併科新台幣3 百萬元以下罰金。
第1 項至第3 項之未遂犯罰之。


司法院資訊處製作；財團法人民間司法改革基金會備份。
